【裁判字號】    97,台上,2420
【裁判日期】    971120
【裁判案由】    國家賠償
【裁判全文】
最高法院民事判決            九十七年度台上字第二四二○號
上  訴  人  甲○○
訴訟代理人  方文賢律師
被 上訴 人  台南市政府
法定代理人  乙○○
上列當事人間請求國家賠償事件，上訴人對於中華民國九十七年
七月二十二日台灣高等法院台南分院再審判決（九十七年度重再
國字第一號），提起上訴，本院判決如下：
    主  文
上訴駁回。
上訴訴訟費用由上訴人負擔。
    理  由
本件上訴人主張：如原判決附表（下稱附表）所示地號土地上之
九五一建號房屋（下稱系爭房屋），得使用作為「電子遊藝（樂
）場」之營業範圍面積僅一七．八五平方公尺。詎被上訴人所屬
公務員因審核之疏失，所核發之民國八十一年七月十五日南工字
第一一一五四○號使用執照（下稱系爭使用執照），竟將建物之
「壹樓平面圖」所標示編號1A5 部分（即系爭房屋所在位置，面
積二九．七四平方公尺），全部記載為遊樂場，致伊誤信該房屋
全部得作為「電子遊藝（樂）場」之營業範圍，以鉅額價款向建
商購買系爭房屋，受有減損所有權能三分之二之損害。經伊於前
訴訟程序起訴請求被上訴人國家賠償，該程序之第一審法院即台
灣台南地方法院九十年度重國字第三號，及原審法院九十一年度
重上國字第一號等判決（下稱原確定判決），雖認伊所受者僅屬
利益損失，且該損失與被上訴人所屬公務員之過失行為間，無相
當因果關係，駁回伊之訴確定。惟伊於近日獲得台南市政府九十
七年一月二十二日南市工建字第○九七三○○二五四七○號函（
下稱系爭台南市政府函），及林添安建築師事務所九十年四月十
六日第一號函（下稱系爭林添安建築師函）等新證物，均足以證
明被上訴人所核發之上開使用執照，關於系爭房屋面積二九．七
四平方公尺均屬遊樂場之記載，確係謬誤。如予斟酌，應可使伊
受較有利益裁判。為此，依民事訴訟法第四百九十六條第一項第
十三款之規定，提起再審之訴，求為廢棄原確定判決；命被上訴
人於伊將附表所示不動產所有權移轉登記予被上訴人之同時，應
給付伊新台幣（下同）二千一百萬元，暨自九十年四月十一日起
加付法定遲延利息之判決。
被上訴人則以：上訴人提出之書函，既非新證據，所主張者又係
前訴訟程序陳述之重覆，其再審之訴自非適法。況上訴人縱受有
損失，亦屬其與出賣人間之契約爭訟問題，與伊無關。上訴人請
求伊為國家賠償，即非有理等語，資為抗辯。
原審以：系爭台南市政府函，係被上訴人於九十七年一月二十二
日所發文，為上訴人所自陳。足見該函件屬於前訴訟程序事實審
言詞辯論終結時尚未存在之證物，參諸最高法院二十九年上字第
一○○五號判例意旨，非為民事訴訟法第四百九十六條第一項第
十三款所定之新證據。上訴人執此提起再審之訴，已屬無理。況
審酌上訴人所提出系爭台南市政府函及系爭林添安建築師函之書
證內容所載之事實，縱於前訴訟程序言詞辯論終結前已存在，而
足以證明被上訴人核發之系爭使用執照，將其中編號1A5 部分，
錯誤填載為全部係遊樂場，仍僅屬過失之不法行為而已。此與原
確定判決認定「再審被告（被上訴人）所屬公務員將系爭建物使
用執照1A5 部分錯誤記載全部為遊藝（樂）場，顯有疏失之不法
行為」之事實核屬相同。尚不足推翻原確定判決所為：上訴人所
受損害僅係單純之利益，非屬國家賠償法第二條所定之權利。且
該損害與被上訴人誤發使用執照間，並無相當因果關係，難令被
上訴人負國家賠償責任。上訴人請求被上訴人國家賠償，不應准
許之判斷結果。是即令斟酌各該函件，亦不足以使上訴人受較有
利益之裁判。從而，上訴人依民事訴訟法第四百九十六條第一項
第十三款規定，提起再審之訴，求予廢棄原確定判決，改命被上
訴人為給付，非有理由。為原審心證之所由得，暨說明兩造其餘
攻擊防禦方法毋庸逐一論述之理由，因而駁回上訴人再審之訴，
經核於法並無違誤。上訴意旨，指摘原審認事、用法之職權行使
為不當，求予廢棄原判決，非有理由。
據上論結，本件上訴為無理由。依民事訴訟法第四百八十一條、
第四百四十九條第一項、第七十八條，判決如主文。
中    華    民    國  九十七  年  十一    月  二十    日
                      最高法院民事第三庭
                          審判長法官  蘇  茂  秋
                                法官  陳  碧  玉
                                法官  王  仁  貴
                                法官  張  宗  權
                                法官  吳  麗  女
      本件正本證明與原本無異
                                      書  記  官
中    華    民    國  九十七  年  十二    月    三    日
                                                     Ｒ


司法院資訊處製作；財團法人民間司法改革基金會備份。
